臺灣高等法院臺中分院民事判決
                                110年度上易字第1號 
上  訴  人  黃麗雪  
訴訟代理人  蘇奕全律師
被上訴人    台灣電力股份有限公司苗栗區營業處

法定代理人  陳華信  
訴訟代理人  張智宏律師
上列當事人間請求侵權行為損害賠償等事件，上訴人對於民國10
9年11月17日臺灣苗栗地方法院第一審判決提起上訴，本院於110
年4月27日言詞辯論終結，判決如下：
    主  文
上訴駁回。
第二審訴訟費用由上訴人負擔。
    事實及理由
甲、程序方面：
壹、被上訴人之法定代理人原為徐禮德，嗣於民國110年1月1日
    變更為為陳華信，有其所提台灣電力股份有限公司董事長委
    派書在卷可稽（見本院卷第51頁），並據其具狀聲明承受訴
    訟（見本院卷第39頁），核無不合，應予准許。
貳、訴狀送達後，原告不得將原訴變更或追加他訴，但擴張或減
    縮應受判決事項之聲明者，不在此限，民事訴訟法第255條
    第1項第3款定有明文。本件上訴人於原審起訴聲明原請求被
    上訴人給付新臺幣（下同）300萬元本息，嗣於上訴後減縮
    為請求被上訴人給付50萬元本息（見本院卷第8頁），核與
    上開規定並無不合，亦應予准許。
乙、實體方面：
壹、上訴人主張：
    坐落苗栗縣○○市○○段○○○段00000地號土地（下稱000-4地號
    土地）為上訴人所有，被上訴人未取得上訴人同意，亦未依
    電業法第39條規定於施作工程前7日事先以書面通知上訴人
    ，竟於108年10月間，占用000-4地號部分土地施作如附圖即
    苗栗地政事務所109年8月11日土地複丈成果圖（下稱附圖）
    所示編號A、B部分（下稱系爭土地）地下電纜工程（下稱系
    爭工程），且施工期間嚴重妨礙上訴人進出使用，工程品質
    疑似不良而有安全疑慮，亦未張貼施工公告，倘不知情人士
    途經該路段不慎發生事故，後果將不堪設想，難認符合電業
    法第39條規定之要件，且其所為已侵害上訴人權益，致受有
    損害，為此，爰依民法第179條、第184條第1項規定，擇一
    請求被上訴人給付相當於租金之不當得利或損害賠償等語。
    原審判決上訴人全部敗訴，上訴人不服提起本件上訴且減縮
    起訴聲明，並上訴聲明：㈠、原判決關於駁回後開第二項之
    訴部分廢棄。㈡、被上訴人應給付上訴人50萬元，及自起訴
    狀繕本送達翌日起算至清償日止，按週年利率5%計算之利息
    。
貳、被上訴人則以：
    被上訴人雖在系爭土地施作系爭工程，惟系爭工程係為供門
    牌號碼苗栗縣○○市○○街○○○○○街○000巷00○00○00○00號及同巷
    20弄18、18-1、4 、6 、8、10、12號等11戶房屋電力使用
    （原有電纜係採「空中架設」之「接戶線」，因○○○222巷20
    弄狹小，難以設置電桿供電，且為安全等考量，遂採用「地
    下電纜」之「接戶管」模式），依電業法第39條規定，被上
    訴人在系爭土地設置地下電纜，有其必要性。又被上訴人施
    作系爭工程之位置，乃供公眾通行之道路，且施作系爭工程
    ，亦不妨礙系爭土地原有使用及安全，符合電業法第39條免
    責規定，並非無權占用，亦非不法侵害上訴人權益。再上訴
    人亦未證明其究竟受有何實質損害及其請求金額之由來，其
    請求自無理由等語資為抗辯。並答辯聲明：上訴駁回。
參、本件經會同兩造整理及簡化爭點，結果如下（見本院卷第71
    -72頁，第88頁，本院依判決格式調整文字）：
一、兩造不爭執事項：
㈠、000-4地號土地為上訴人所有，被上訴人於108年10月間在系
    爭土地施作系爭工程埋設地下電纜，此有施工照片、土地登
    記謄本、空照圖、原審勘驗筆錄、照片及附圖等在卷可稽（
    見原審卷第27-37、101-105、159-163、167-181頁）。
㈡、000-4地號土地上有上訴人所有之同段1373建號建物（門牌號
    碼為○○○222巷18號），該地南端則為柏油巷道，屬於○○○222
    巷20弄之一部分，可供不特定人通行至同巷弄18-1、4、6、
    8、10號等住宅。被上訴人在系爭土地埋設電纜線之施工位
    置，位在○○○222巷20弄道路範圍靠南側邊緣，實際埋設管線
    處開挖寬度為0.37公尺、面積為4.04平方公尺，完工後新鋪
    柏油寬度為0.95公尺、面積為10.36平方公尺，前開地下電
    纜係用以供電到同巷弄之路燈及其內5戶住宅，有施工照片
    、地籍圖資網路便民服務系統及google地圖列印資料、建物
    登記謄本、空照圖、原審勘驗筆錄、照片及附圖等在卷可稽
    （見原審卷第27-33、101-105、123-125、161-181頁）。
㈢、兩造所提證物形式上均為真正。
二、兩造爭執事項：
    上訴人依民法第179 條、第184 條第1 項規定，擇一請求被
    上訴人給付50萬元本息，是否有理由？如有理由，其金額應
    以多少為合理？
肆、本院得心證之理由：
一、前開兩造不爭執事項，為兩造所不爭執，且有相關證據資料
    （詳見前引卷證）在卷可佐，當堪信屬實。又被上訴人主張
    其為電業法第39條第1項規定之發電業、輸配電業者，亦為
    兩造所不爭執，亦堪信屬實。
二、按土地所有權，除法令有限制外，於其行使有利益之範圍內
    ，及於土地之上下，民法第773 條前段定有明文。此係所有
    權社會化原則之適用，即土地所有權之行使在一定程度下仍
    應受法令之限制，於法令對土地所有權之行使有所限制時，
    土地所有權人不得主張受侵害而請求排除之。次按為開發及
    有效管理國家電力資源、調節電力供需，推動能源轉型、減
    少碳排放，並促進電業多元供給、公平競爭及合理經營，保
    障用戶權益，增進社會福祉，以達國家永續發展，特制定本
    法，電業法第1 條定有明文。又電業法第39條第1項明定，
    發電業或輸配電業於必要時，得於公、私有土地或建築物之
    上空及地下設置線路，但以不妨礙其原有之使用及安全為限
    。除緊急狀況外，並應於施工7 日前事先書面通知其所有人
    或占有人；如所有人或占有人提出異議，得申請直轄市或縣
    （市）主管機關許可先行施工，並應於施工7 日前，以書面
    通知所有人或占有人。前開條文旨在推動電業設置基礎設施
    以充裕電源，並兼顧土地所有人或占有人之權利，故倘電業
    經營者符合「必要時」及「不妨礙其原有使用及安全」之實
    質要件，自得在私人土地之上空及地下設置電桿、地下電纜
    等供電線路等設備。而前開規定為民法以外之特別規定，凡
    符合其規定而設置之線路，土地所有人有容忍之義務（最高
    法院102年度台上字第2444號裁判意旨參照）。是發電業或
    輸配電業依電業法第39條第1項規定，在私人土地上、下設
    置電桿及供電線路等設備，其目的既在增進公共福利，即屬
    民法第773 條前段排除土地所有權人行使權利之法令限制，
    故土地所有權人於該限制範圍內，自不得主張係無權占用土
    地，並據以請求排除侵害。至電業法第39條第1項後段「除
    緊急狀況外，並應於施工7 日前事先書面通知其所有人或占
    有人；如所有人或占有人提出異議，得申請直轄市或縣（市
    ）主管機關許可先行施工，並應於施工7 日前，以書面通知
    所有人或占有人。」之規定，揆其立法原意，僅係為使土地
    所有人或占有人於施工前得提出異議，俾電業經營者能尊重
    土地所有人或占有人之權益及意見，進行充分溝通，減緩抗
    爭，並於主管機關許可先行施工時，得預以避免人身及財產
    危害損失。故縱未踐行上開書面通知，倘電業經營者就設置
    供電線路或設備時，已符合「必要時」及「不妨礙其原有使
    用及安全」之實質要件，仍有權使用私人土地設置供電線路
    或設備。此觀該條後段明文規定縱有所有人或占用人提出異
    議，電業經營者仍得申請直轄市或縣（市）主管機關許可「
    先行施工」，足徵前開電業經營者對土地所有人之書面通知
    程序，並非電業取得線路設置權之要件，縱漏未通知，亦不
    當然構成權益之侵害，先予敘明。
三、經查，000-4地號土地上有上訴人所有之同段1373建號建物
    （門牌號碼○○○222巷18號），該地南端則為柏油巷道，屬於
    ○○○222巷20弄之一部分，可供不特定人通行至同巷20弄18-1
    、4、6、8、10號等住宅。被上訴人在系爭土地埋設電纜線
    之施工位置，位在○○○222巷20弄道路範圍靠南側邊緣，實際
    埋設管線處開挖寬度為0.37公尺、面積為4.04平方公尺，完
    工後新鋪柏油寬度為0.95公尺、面積為10.36 平方公尺，前
    開地下電纜係用以供電到同巷20弄之路燈及其內5戶住宅乙
    節，業據前述。足見被上訴人是在系爭土地原作為通行道路
    範圍之下方埋設地下電纜，且施工完畢後已將柏油路面回復
    原狀，並不妨礙系爭土地原來的使用狀態，且該電纜線設置
    於路面下方，亦無危害安全之虞，再該輸電線路係供電予附
    近路燈及多戶住宅使用，乃為維護民生及公眾用電權益，實
    有設置之必要。是被上訴人在系爭土地前揭位置埋設地下電
    纜，確已符合電業法第39條第1項所定「必要時」及「不妨
    礙其原有使用及安全」之要件，則依前開說明，自非無權占
    用系爭土地，亦無不法侵害權益及不當得利可言。故而，上
    訴人主張被上訴人未經其同意，占用系爭土地施作系爭工程
    ，且未依電業法第39條規定於施工前7 日事先以書面通知上
    訴人，亦未張貼施工公告，難認符合電業法第39條規定之要
    件，所為已侵害上訴人系爭土地所有權，其得依民法第179
    條、第184條第1項規定，請求被上訴人給付50萬元本息云云
    ，自屬無據。
四、上訴人雖另主張被上訴人未依電業法第39條規定於施工前7 
    日事先以書面通知上訴人，且施工期間嚴重妨礙上訴人進出
    使用，工程品質疑似不良而有安全疑慮，亦未張貼施工公告
    ，倘不知情人士途經該路段不慎發生事故，後果將不堪設想
    ，對其應負侵權行為損害賠償責任云云。惟上訴人所有同段
    1373建號建物之住家大門，係面向系爭土地東側之○○○222 
    巷，無須經由同巷20弄進出，此觀現場照片即明（見原審卷
    第29、101頁），難認被上訴人在系爭土地上施工，對上訴
    人進出住家有何嚴重妨礙情事。另上訴人所稱被上訴人工程
    品質疑似不良而有安全疑慮，及未張貼施工公告，倘不知情
    人士途經該路段不慎發生事故，後果將不堪設想等情，並未
    舉證以實其說，要難遽採。此外，上訴人亦未舉證證明被上
    訴人施作系爭工程，不法侵害其何等實質權益，復未舉證證
    明受有如何之損害，故上訴人以上開情事，另依民法第184
    條第1項規定，請求被上訴人賠償50萬元本息，亦屬無據。
五、綜上所述，本件上訴人之主張，要屬無據。從而，上訴人依
    民法第179條、第184條第1項規定，請求被上訴人給付50萬
    元，及自起訴狀繕本送達翌日起算至清償日止，按週年利率
    5%計算之利息，為無理由，不應准許。原審為上訴人敗訴之
    判決，並無不合。上訴意旨指摘原判決不當，求予廢棄改判
    ，為無理由，應予駁回。
伍、本件事證已臻明確，兩造其餘之攻擊或防禦方法及所用之證
    據，經本院斟酌後，認為均不足以影響本判決之結果，爰不
    逐一論列，併此敘明。
陸、據上論結，本件上訴為無理由，依民事訴訟法第449條第1項
    、第78條，判決如主文。
中　　華　　民　　國　　110 　年　　5 　　月　　18　　日
                民事第一庭    審判長法  官  張瑞蘭
                                    法  官  林孟和
                                    法  官  洪堯讚
正本係照原本作成。
不得上訴。
                                    書記官  賴玉芬
中　　華　　民　　國　　110 　年　　5 　　月　　18　　日
附圖：苗栗地政事務所109年8月11日土地複丈成果圖